臺灣彰化地方法院刑事判決
110年度訴字第718號
公  訴  人  臺灣彰化地方檢察署檢察官 
被      告  黃祥福



公設辯護人  本院公設辯護人陳志忠  
被      告  羅義強


選任辯護人  蕭博仁律師
            簡詩展律師 
上列被告等因違反毒品危害防制條例等案件，經檢察官提起公訴
（110年度偵字第8084號、第10385號、第10386號），本院判決
如下：
    主    文
黃祥福共同犯運輸第二級毒品罪，處有期徒刑貳年陸月。扣案
  之第二級毒品大麻壹包（驗餘淨重：貳佰肆拾伍點柒貳公克，
  含空包裝壹只）沒收銷燬之。扣案之iPhone廠牌型號7黑色行
  動電話壹支（IMEZ000000000000000，含門號Z○○○○○○○○○號SIM
  卡壹張）沒收。
羅義強共同犯運輸第二級毒品罪，處有期徒刑伍年貳月。扣案
  之第二級毒品大麻壹包（驗餘淨重：貳佰肆拾伍點柒貳公克，
  含空包裝壹只）沒收銷燬之。
    犯罪事實
一、黃祥福及羅義強均明知大麻係毒品危害防制條例第2條第2項
    第2款所定之第二級毒品，依法不得持有、運輸，且為行政院
    依懲治走私條例第2條第3項授權公告之管制進出口物品，未
    經許可不得私運進口，竟共同基於運輸第二級毒品及私運管
    制物品進口之犯意聯絡，約定由羅義強透過不詳管道聯繫其
    在加拿大之毒品上手，以國際郵包寄送之方式，自加拿大郵
    寄夾藏大麻之郵包來臺，黃祥福則提供收件人通訊資料並出
    面設法領取大麻郵包。謀議既定，黃祥福遂透過某不知情且
    年籍不詳、先前曾開設當鋪之「小黑」，取得不知情之「黃
    文宥」個資，再透過不詳管道，購得0000000000號行動電話
    門號SIM卡1張插置在其所有之iPhone廠牌型號7黑色行動電
    話（IMEZ000000000000000，下稱本件手機）充當收件手機
    備用。待準備工作完成後，羅義強即於民國110年6月25日前
    不久某時，透過不詳方式聯繫其在加拿大之毒品上手，並由
    該毒品上手以國際郵包寄送之方式，自加拿大郵寄夾藏大麻
    之郵包來臺，後經財政部關務署臺北關（下稱臺北關務署）
    於110年6月25日，檢查該自加拿大郵寄來臺之國際郵包（收
    件人：Huang Wen You，收件地址：彰化縣○○鎮○○巷000號【
    該址為「吳家紅茶冰鹿港頂草店」】，收件電話：00000000
    00，郵包號碼：EZ000000000CA號）時，發現內有大麻煙草1
    包（淨重246.01公克，驗餘淨重245.72公克），經鑑識科學
    處初驗結果，認定含第二級毒品大麻成分（下稱大麻郵包）
    。該大麻郵包經臺北關務署截獲後立即通知警方，並與警方
    報請檢察官指揮偵辦後，決定由警方會同郵務單位，於110
    年7月8日上午11時30分進行投遞，並撥打0000000000行動電
    話門號聯繫黃祥福出面領取，待黃祥福依約前去彰化縣○○鎮
    ○○巷000號前領取大麻郵包時，為警依現行犯當場將之逮捕
    ，並當場扣得其用來聯繫大麻郵包收受事宜、其內裝有上述
    門號SIM卡之本件手機1支。黃祥福為警查獲後，除向警方表
    示同意供出共犯，復另向警方自首其在臺中市○○區○路○○街0
    0號有栽種大麻之犯行（此部分犯罪事實，由警方另案偵辦
    ）後，帶同警方承辦人員前去上開住處，等候羅義強前來拿
    取大麻郵包，待羅義強於同日下午6時55分許前去上址時，
    為警再依現行犯當場將之逮捕。
二、案經法務部調查局航業調查處（下稱航業調查處）及內政部
    警政署保安警察第三總隊第一大隊報告臺灣彰化地方檢察署
    檢察官偵查起訴。
    理    由
壹、證據能力部分
一、本判決所引用被告以外之人於審判外之言詞或書面陳述，均
    經本院於審理時當庭直接提示而為合法調查，檢察官、被告
    黃祥福、羅義強及其等之辯護人亦均明示同意作為證據（見
    本院卷第91頁），本院審酌前開證據作成或取得狀況，均無
    非法或不當取證之情事，亦無顯不可信情況，故認為適當而
    均得作為證據。是前開證據，依刑事訴訟法第159條之5規定
    ，均具有證據能力。
二、本判決以下所引用之非供述證據，均與本案事實具有自然關
    聯性，且核屬書證、物證性質，又查無事證足認有違背法定
    程式或經偽造、變造所取得等證據排除之情事，復經本院依
    刑事訴訟法第164條、第165條踐行物證、書證之調查程序，
    亦堪認均有證據能力。
貳、認定犯罪事實所憑之證據及理由
一、被告2人就上開犯罪事實於偵訊及本院準備程序與審理中均
    坦承不諱（見110年度偵字第8084號偵卷【下稱偵卷】第205
    頁至第211頁、第208頁至第211頁、本院卷第90頁、第130頁
    ），且供述內容互相符合。
二、又本案扣案之煙草檢品，經送法務部調查局濫用藥物實驗室
    鑑定，結果略以：「送鑑煙草檢品1包經檢驗含第二級第24
    項毒品大麻成分，淨重246.01公克（驗餘淨重245.72公克，
    空包裝重16.19公克）」有法務部調查局濫用藥物實驗室調
    科壹字第11023007250號鑑定書在卷足憑（見偵卷第269頁）
    ，此外復有調查局濫用藥物實驗室鑑定報告、指認犯罪嫌疑
    人紀錄表、大麻郵包包裹照片、航業調查處臺中調查站搜索
    扣押筆錄、扣押物品目錄表、扣案物品照片、同意書、被告
    黃祥福查詢大麻郵包及包裹收件人資料照片、彰化鹿港郵局
    掛號郵件簽收（收據）清單（郵包號碼：EZ000000000CA）
    影本、臺北關務署110年6月25日北松郵移字第1100102686號
    函影本與扣押貨物/運輸工具收據及搜索筆錄、航業調查處1
    10年7月9日HUANG WEN YOU毒品案查獲證物啟封紀錄、航業
    調查處疑似毒品初步篩檢表等（見偵卷第37頁至第38頁、第
    61頁、第63頁至第67頁、第69頁至第71頁、第73頁至第76頁
    、第79頁、第81頁至第83頁、第89頁至第97頁、第127頁至
    第129頁、第149頁、第247頁至第249頁、第253頁、110年度
    偵字第10385號偵卷第33頁、第35頁）在卷可稽。
三、本件並有內裝行動電話門號0000000000號SIM卡之本件手機1
    支扣案可佐。
四、綜上所述，本案事證明確，被告2人之犯行，均堪認定，俱
    應依法論科。
參、論罪科刑與沒收
一、論罪部分
  ㈠按大麻係毒品危害防制條例第2條第2項第2款規定之第二級毒
    品，未經許可不得持有、運輸；且為行政院依懲治走私條例
    第2條第3項授權公告之管制進、出口之物品。又懲治走私條
    例第2條第1項所謂私運管制物品進口，係指由國外或自大陸
    地區私運管制物品，進入臺灣地區而言；而輸入之既遂與未
    遂，係以是否已進入國界為標準；毒品危害防制條例所謂之
    「運輸」，係指轉運輸送而言，亦即由一地轉運輸送至另一
    地，運輸之方法為海運、空運、陸運均非所問。
  ㈡核被告2人就犯罪事實欄一所為，均係犯毒品危害防制條例第
    4條第2項之運輸第二級毒品罪、懲治走私條例第2條第1項之
    私運管制物品進口罪。其等就上開犯行有犯意聯絡及行為分
    擔，應依刑法第28條規定，論以共同正犯。其等利用不知情
    之郵遞業者運送內含毒品大麻之包裹至國內，為間接正犯。
    其等均以一行為觸犯上開2罪名，為想像競合犯，各應依刑
    法第55條前段規定，從一重以運輸第二級毒品罪處斷。
  ㈢刑之減輕部分
　  ⒈自白減輕部分
　　  按犯毒品危害防制條例第4條至第8條之罪於偵查及審判中
      均自白者，減輕其刑，為毒品危害防制條例第17條第2項
      所明定。查被告2人就本件運輸第二級毒品犯行，均於偵
      查及審理時自白坦承，已如前述，各應依毒品危害防制條
      例第17條第2項規定，減輕其刑。
    ⒉供出共同正犯減輕部分
      按犯毒品危害防制條例第4條之罪，供出毒品來源，因而
      查獲其他正犯或共犯者，減輕或免除其刑，毒品危害防制
      條例第17條第1項定有明文。而本項規定旨在擴大落實毒
      品之追查，俾有效斷絕毒品之供給，以杜絕毒品泛濫。故
      所指「供出來源」，舉凡提供於該毒品流通過程之各階段
      中，涉嫌毒品供給之相關嫌犯具體資訊，而有助益於落實
      毒品查緝，遏止毒品氾濫者，應皆屬之。則「因而查獲其
      他正犯與共犯」，自當指有偵查犯罪職權之公務員依循被
      告所提供之毒品來源具體資料，而查獲於該毒品流通過程
      各階段中供給毒品之相關嫌犯，包括涉嫌供給被告毒品之
      一切直接、間接前手，包括製造、運送、販賣、轉讓該毒
      品予被告之正犯、共犯（教唆犯、幫助犯），或與被告共
      犯本案之正犯、共犯（教唆犯、幫助犯）皆屬之。因之供
      出運輸毒品之來源，因此有效破獲毒品之上游或其他共同
      運輸毒品之成員，我國偵查犯罪之司法機關將得以有效推
      展斷絕供給之緝毒工作，有助於遏阻毒品氾濫而戕害國人
      身體健康，進而得以防止重大危害社會治安事件之發生，
      故所稱「因而查獲」，自係指運輸毒品者供出毒品之上游
      或其他共同運輸毒品之成員之具體人別資料，足使我國偵
      查犯罪之公務員因而對之發動偵查，並查得運輸該毒品之
      上游或其他共同運輸毒品之成員之犯罪而言。查被告黃祥
      福本件運輸第二級毒品犯行為警查獲後，供出共同正犯為
      被告羅義強，警方因而查獲被告羅義強，依上開說明，足
      認被告黃祥福已供出毒品來源，因而查獲其他共同正犯，
      是就被告黃祥福所犯，並應依毒品危害防制條例第17條第
      1項規定遞減輕其刑。
    ⒊本件無情節輕微減輕適用之說明
　　  ⑴修正後毒品危害防制條例第17條第3項增加規定「被告因
        供自己施用而犯第4條之運輸毒品罪，且情節輕微者，
        得減輕其刑」，其立法理由為「本法對『運輸』毒品之行
        為均一律依據第4條加以處罰，對於行為人係自行施用
        之意圖而運輸毒品之行為，並無不同規範。然此種基於
        自行施用之目的而運輸毒品之行為，且情節輕微者，雖
        有問責之必要性，惟如一律依本法第4條論以運輸毒品
        之重罪，實屬法重情輕，且亦無足與真正長期、大量運
        輸毒品之犯行區別，是針對自行施用而運輸毒品之犯行
        ，增訂本條第3項，以達罪刑均衡之目的」，可知立法
        者係認限於自行施用之目的而運輸毒品之行為，且情節
        輕微者，始得減輕其刑，以資與真正長期、大量運輸毒
        品之犯行區別，且得依法減輕其刑，非謂必減（最高法
        院109年度台上字第5739號判決意旨參照）。
　　  ⑵查本件被告2人遠從加拿大運輸大麻入境，該大麻郵包之
        重量驗餘淨重達245.72公克，數量非少，且被告黃祥福
        另案自首有栽種大麻之行為，綜此判斷被告2人顯非零
        星運輸量微毒品供己施用，難認情節輕微，從而並無適
        用上述規定減輕其刑之餘地。
　  ⒋本件亦無刑法第59條規定適用之說明
　　　被告羅義強之辯護人為其辯稱：被告羅義強深知犯下此次
      大錯，讓家人倍感傷痛，被告羅義強經此教訓，日後絕不
      會再誤入歧途，再讓家人難過，懇請審酌被告羅義強犯行
      雖屬不該，但交易對象僅為朋友，互通有無實屬常情，若
      一律處以重刑，未免過重，盼能再依刑法第59條規定從輕
      量刑等語。惟刑法第59條規定犯罪之情狀顯可憫恕，認科
      以最低度刑仍嫌過重者，得酌量減輕其刑，此雖為法院依
      法得行使裁量事項，然非漫無限制，必須犯罪另有特殊原
      因、環境與情狀，在客觀上足以引起一般人之同情，認為
      即予宣告法定低度刑期，猶嫌過重者，始有其適用。是以
      ，為此項裁量減輕其刑時，必須就被告全部犯罪情狀予以
      審酌，在客觀上是否有足以引起社會上一般人之同情，而
      可憫恕情形，始謂適法。查本件運輸毒品犯行，被告羅義
      強已經依前開規定減輕其刑，最低刑度已大幅降低，足使
      之為適當刑罰制裁。再觀諸本件所運輸毒品之重量非輕，
      且被告等就他人購買部分亦難掌控去向，一旦流入市面，
      非僅戕害他人之生命、身體，更嚴重危害社會治安，是其
      犯罪情狀及手段顯屬可議。又本件係在毒品危害防制條例
      109年7月15日修法大幅提高刑度施行後非久之時間所為，
      被告2人對其等鋌而走險之行為，將受較諸以往為重之處
      罰非無預見，若本件率予適用刑法第59條之規定，亦顯與
      本法修法抑止毒品犯罪之目的相違，且將使修法效果大打
      折扣。綜此，本件難認有刑法第59條規定之適用。
二、科刑審酌　　 
　　爰以被告等之行為責任為基礎，審酌：⑴被告2人均正值壯年
    ，無視於國家杜絕毒品犯罪、管制毒品進出口之禁令，仍走
    私運輸管制之第二級毒品入境，非但助長毒品於國際間之流
    通性更對國內社會存有潛在之危害，應予譴責；⑵被告2人犯
    後自始均坦承犯行，非無悔意；⑶其等走私之毒品運抵我國
    後旋遭查獲，尚未流通於市，對社會還未實際造成不可彌補
    之重大危害；⑷共同正犯關係上，被告羅義強負責聯繫加拿
    大之毒品上手，被告黃祥福負責找人頭資料領取包裹，2人
    就本案犯行涉入佔比尚無軒輊；⑸所運輸毒品數量為驗餘淨
    重達245.72公克之情形；⑹被告黃祥福於本院審理中自陳：
    高職畢業，從事機械修護工作，月入約新臺幣（下同）3萬2
    千元，家中尚有母親及女兒；被告羅義強於本院審理中自陳
    ：高職肄業，從事水泥業，月入約3萬6千元，家中尚有父母
    、妻子及兒子之家庭經濟生活（見本院卷第131頁至第132頁
    ）等一切情狀，分別量處如主文第1、2項所示之刑。
三、沒收考量
  ㈠扣案之大麻郵包一包，內含之煙草經送鑑定後，含有大麻成
    分（驗餘淨重245.72公克），業如前述，確屬違禁物；又其
    外空包裝乃用於包裹其內之大麻煙草，難予析離罄盡，應認
    同屬違禁物，均依毒品危害防制條例第18條第1項前段規定
    ，不問屬於犯人與否，一併沒收銷燬之。至送驗耗損部分因
    已滅失，爰不另予宣告沒收銷燬，附此說明。
  ㈡又被告黃祥福被查扣插置門號0000000000號SIM卡之行動電話
    係供其共同聯繫本件運輸毒品犯行所用，雖其於本院審理時
    供稱是其所有之iPhone廠牌型號7金色手機等語（見本院卷
    第130頁），但經詢問查扣之偵查佐，其明確表示iPhone廠
    牌型號7金色手機是被告黃祥福自己個人使用；插置門號000
    0000000SIM卡者，是被告持用之另1支查扣iPhone廠牌型號7
    黑色手機（即本件手機）等語（見本院卷第171頁之電話洽
    辦公務紀錄單）。嗣經本院將扣案物啟封檢視，本件手機內
    ，經以退卡針取出後，確實內含SIM卡1張（見本院卷第175
    頁之扣案物啟封筆錄），核與偵查佐所述相符，因之應以偵
    查佐所述為準，而本件手機確為被告黃祥福所有，業經其於
    警詢中供陳明確（見偵卷第51頁）。則本件手機含上開SIM
    卡1枚，即應依毒品危害防制條例第19條第1項規定宣告沒收
    之。
  ㈢至其他扣案之物，均核與本案件無關，爰不予宣告沒收。
肆、據上論斷，應依刑事訴訟法第第299條第1項前段、毒品危害
    防制條例第4條第2項、第17條第1項、第2項、第18條第1項
    前段、第19條第1項、懲治走私條例第2條第1項、刑法第11
    條、第28條、第55條前段，判決如主文。
本案經檢察官蔡奇曉提起公訴，檢察官鄭安宇到庭執行職務。　

中　　華　　民　　國　　110 　年　　10　　月　　28　　日
            刑事第三庭    審判長法官  廖健男
                          法      官  蘇品樺
                          法      官  胡佩芬
以上正本證明與原本無異。
如不服本判決應於收受判決後20日內向本院提出上訴書狀，並應
敘述具體理由；其未敘述上訴理由者，應於上訴期間屆滿後20日
內向本院補提理由書（均須按他造當事人之人數附繕本）「切勿
逕送上級法院」。
中　　華　　民　　國　　110 　年　　10　　月　　28　　日
                          書  記  官  謝儀潔 
【附錄論罪科刑法條】
毒品危害防制條例第4條
製造、運輸、販賣第一級毒品者，處死刑或無期徒刑；處無期徒
刑者，得併科新臺幣3千萬元以下罰金。
製造、運輸、販賣第二級毒品者，處無期徒刑或10年以上有期徒
刑，得併科新臺幣1千5百萬元以下罰金。
製造、運輸、販賣第三級毒品者，處7年以上有期徒刑，得併科
新臺幣1千萬元以下罰金。
製造、運輸、販賣第四級毒品者，處5年以上12年以下有期徒刑
，得併科新臺幣5百萬元以下罰金。
製造、運輸、販賣專供製造或施用毒品之器具者，處1年以上7年
以下有期徒刑，得併科新臺幣1百50萬元以下罰金。
前五項之未遂犯罰之。

懲治走私條例第2條
私運管制物品進口、出口者，處7年以下有期徒刑，得併科新臺
幣3百萬元以下罰金。
前項之未遂犯罰之。
第1項之管制物品，由行政院依下列各款規定公告其管制品項及
管制方式：
一、為防止犯罪必要，禁止易供或常供犯罪使用之特定器物進口
    、出口。
二、為維護金融秩序或交易安全必要，禁止偽造、變造之各種貨
    幣及有價證券進口、出口。
三、為維護國民健康必要，禁止、限制特定物品或來自特定地區
    之物品進口。
四、為維護國內農業產業發展必要，禁止、限制來自特定地區或
    一定數額以上之動植物及其產製品進口。
五、為遵守條約協定、履行國際義務必要，禁止、限制一定物品
    之進口、出口。